【裁判字號】    90,易,1003
【裁判日期】    920407
【裁判案由】    傷害等
【裁判全文】
臺灣嘉義地方法院刑事判決                          九十年度易字第一三號
    公  訴  人  臺灣嘉義地方法院檢察署檢察官
    被      告  甲○○
右列被告因傷害等案件，經檢察官提起公訴（九十年度偵字第五四五○號），本院判
決如左：
    主  文
甲○○傷害人之身體，處拘役貳拾日，如易科罰金，以佰元折算壹日；又損壞他人
之電話線、製麵機器，足以生損害於他人，處拘役貳拾日，如易科罰金，以佰元折
算壹日；又以加害生命之事，恐嚇他人，致生危害於安全，處拘役拾日，如易科罰
金，以佰元折算壹日。應執行拘役陸拾伍日，如易科罰金，以佰元折算壹日。
    事  實
一、甲○○係中度精神障礙，為一精神分裂症患者，有關係妄想、被害妄想及聽幻覺
    ，且抽象思考力及判斷力很差，生活及職業功能退化，對外界事務之理解判斷能
    力已較正常人為弱，其於民國九十年八月七日之精神狀態已達精神耗弱之程度。
    其因聞康登戊提及乙○○（所涉傷害罪嫌，業經臺灣嘉義地方法院檢察署檢察官
    為不起訴處分確定）欠債不還，遂基於傷害之犯意，於九十年八月七日上午九時
    五分許，至嘉義縣朴子市○○路十三號乙○○之住處後，未說分明即以徒手毆打
    乙○○，因此造成乙○○受有頭部外傷合併血腫左眉部、左肘挫傷及右肩胛至背
    部多處瘀挫傷等傷害；甲○○並於乙○○欲報警處理時，基於毀損之犯意，損壞
    乙○○所有之電話線、製麵機器，而致令不堪使用。嗣甲○○於離去之際，又基
    於恐嚇之犯意，向乙○○恫嚇稱：「十日內要還錢，否則出門就要小心！」等語
    之加害生命之事通知乙○○，使乙○○心生畏懼，致生危害於安全。
二、案經乙○○訴由嘉義縣警察局朴子分局報請臺灣嘉義地方法院檢察署檢察官偵查
    起訴。
    理  由
一、訊據被告甲○○固坦承於右揭時、地與告訴人乙○○發生爭執，惟矢口否認有何
    傷害、毀損、恐嚇之犯行，辯稱：當時係告訴人先出手毆打伊云云。惟查：
（一）右揭事實，業據告訴人於警訊、偵查中及本院調查時指述綦詳，核與證人丙○○於警訊、偵查中及本院調查時所供相符（分別見警卷第三、四、七、八頁；
      偵查卷第一四頁背面至第一五頁背面及本院卷第一八至二○頁九十年十二月二
      十一日訊問筆錄；第四五、四六頁九十二年二月十九日訊問筆錄），並有驗傷
      診斷書一紙、照片五張在卷可稽（見警卷第九至一二頁）；而該紙驗傷診斷書
      為案外人蘇怡仁醫師所開具，衡諸該醫師與被告、告訴人間並無特殊情仇，自
      無甘冒刑責而偽開傷單之理，是堪認上開診斷證明書之實在；又告訴人所提出
      驗傷診斷書之檢驗日期係九十年八月七日上午十時十分許，可知告訴人至醫院
      就診之時間，距被告、告訴人所述本件發生爭執之時間即九十年八月七日上午
      九時五分許，僅約一小時，益證該紙驗傷診斷書上所載告訴人之傷勢當為本件
      衝突中所造成無疑；又依該張診斷證明書上所載告訴人受有頭部外傷合併血腫
      左眉部、左肘挫傷及右肩胛至背部多處瘀挫傷等情觀之，告訴人若欲誣陷被告
      ，亦無須「製造」如此多處之傷勢？再參以被告於警訊、偵查中亦供述雙方係
      互毆乙情，益證被告確有毆打告訴人無疑，則被告所辯未毆打告訴人乙節，核
      屬避重就輕圖卸之詞，顯與實情不符，殊難採信。
（二）又查被告損壞告訴人所有之電話線、製麵機器之行為，已使告訴人所有之電話
      線、製麵機器之外形及其特定目的之可用性，較其原來之狀態，發生顯著不良
    之改變而致令不堪使用，自與刑法第三百五十四條毀損罪之構成要件相符，雖
      被告辯稱係告訴人用電話線勒其脖子云云，然不僅與證人丙○○所證不合，復
      與其於警訊中所供其所受之傷勢：「右手肘刮傷紅腫及左手腕瘀傷」（見警卷
      第二頁正面）之傷害情形未合，是其上開所辯，亦與實情不符，不足採信。
（三）復按刑法第三百零五條之恐嚇罪，所稱以加害生命、身體、自由、名譽、財產
      之事，恐嚇他人者，係指以使人生畏怖心為目的，而通知將加惡害之旨於被害
      人而言，最高法院五十二年台上字第七五一號判例可資參照，查被告雖否認有
      恐嚇告訴人之犯行，然被告如何對告訴人恫嚇稱：「十日內要還錢，否則出門
      就要小心！」等語乙情，已據告訴人及證人丙○○供證明確，且對於被告之犯
      行均能詳實敘述，足見其等所言非虛，參以告訴人、證人與被告均不相識乙節
      ，亦經其二人於警訊中陳述明確，若非被告確有此情事，其等又何有無故誣陷
      被告之理？益證被告確有前揭犯行甚明；再者，告訴人於遭被告恐嚇後，旋於
      當日向警局報案一情，亦有警訊筆錄載明綦詳，則告訴人若非心生畏懼，何須
      旋即向警報案，提出告訴？可徵告訴人確因被告上開言語而心生畏懼。故被告
      對告訴人揚稱：「十日內要還錢，否則出門就要小心！」等語，乃係以加害他
      人生命之事，通知他人，衡情自足令聽聞之人，心生畏懼，而致生危害於安全
      自明。至證人丙○○雖於本院調查時證述當時僅有聽見被告說：「這個禮拜要
      注意」等語，而未聞被告提及還錢乙事，惟被告如何向告訴人恫嚇稱如不還錢
      ，將對其不利等語，已據證人丙○○於警訊、偵查中證述詳實，且依證人顏金
      檢自警訊、偵查中及本院調查時所證互核比對，其間並無重大齟齬，縱對被告
      當時究有無提及「還錢」乙事，前後供述相左，然應係臨訟事出緊張，不能明
      確記憶告訴人遭毆打之細節，又當時現場混亂，致不能為清楚之記憶，乃事理
      之常，應無礙於事實之認定，是證人丙○○於本院調查時所證尚難資為被告有
      利事實認定之依據。
（四）綜上所述，被告空言否認上開犯行，顯係臨訟推諉之詞，委無足採。本件事證
      已臻明確，被告犯行堪以認定。
（五）末查，被告於九十一年二月二十日赴財團法人嘉義基督教醫院實施精神鑑定時
      ，其精神狀態已達心神喪失之程度，並經本院於九十一年五月三日裁定於其精
      神狀態回復前停止審判乙情，固有上開醫院九十一年四月二十三日（九一）嘉
      基醫字第○五七八號函檢附之精神鑑定報告書一份及本院九十年度易字第一○○三號裁定一紙附卷可參（見本院卷第二九至三二頁），然被告分別於本院九
      十二年二月十九日及三月二十四日開庭到庭陳述時，其不惟對案情尚能辯答如
      流，且對於案發時自己之精神狀況不佳亦知之甚稔，顯見其於本院審理時精神
      狀況雖顯較常人有異，且對外界事務並非全然缺乏知覺理會作用，而已達精神
      耗弱之程度，然尚未至心神喪失之程度至明，是其停止審判之原因業已消滅，
      本院自應依刑事訴訟法第二百九十八條之規定繼續審判，附此敘明。
二、核被告甲○○所為，係犯刑法第二百七十七條第一項之傷害罪、同法第三百五十
    四條之毀棄損壞罪及同法第三百零五條之恐嚇危害安全罪。其所犯上開三罪間，
    犯意各別，行為互殊，應予分論併罰。又刑法上之心神喪失與精神耗弱，應依行
    為時精神障礙程度之強弱而定，如行為時之精神，對外界事務全然缺乏知覺理會
    及判斷作用而無自由決定意思之能力者，為心神喪失；如此項能力，並非完全喪
    失，僅較普通人之平均程度顯然減退者，則為精神耗弱，最高法院所著二十六年
    度渝上字第二三七號判例意旨可資參照。按精神耗弱人之行為，得減輕其刑，刑
    法第十九條第二項定有明文，查被告係中度精神障礙，為一精神分裂症患者，有
    被告之中華民國身心障礙手冊影本及財團法人佛教慈濟綜合醫院大林分院診斷證
    明書各一紙附卷可憑（見本院卷第二三頁）；復經本院函請財團法人嘉義基督教
    醫院實施精神鑑定，認被告說話常跳題，答非所問，有關係妄想、被害妄想及聽
    幻覺，且抽象思考力及判斷力很差；心理測驗結果顯示被告思考混亂，精神分裂
    症狀明顯，生活及職業功能退化，尚能描述涉案過程並否認涉案，故其在涉案時
    ，明顯受精神分裂症狀之影響，對外界事務之理解判斷能力已較正常人為弱，但
    尚完全喪失，其精神狀態應達精神耗弱之程度，有該醫院九十一年四月二十三日
    （九一）嘉基醫字第○五七八號函檢附之精神鑑定報告書一份附卷可參（見本院
    卷第二九至三一頁），又被告於本院審理中其精神狀況顯與常人有異，惟其對外
    界事務並非全然缺乏知覺理會作用，當未至心神喪失程度，然被告之精神既較常
    人有異，應認其於行為時之精神狀態應已達耗弱之程度，應依刑法第十九條第二
    項規定減輕其刑。爰審酌被告造成告訴人之損害程度，且事後未與告訴人達成和
    解，又被告為中度精神障礙之精神耗弱人等一切情狀，量處如主文所示之刑，並
    諭知易科罰金之折算標準，及定其應執行之刑，以資儆懲。
據上論斷，應依刑事訴訟法第二百九十九條第一項前段，刑法第二百七十七條第一項
、第三百零五條、第三百五十四條、第五十一條第六款、第四十一條第一項前段、第
十九條第二項，罰金罰鍰提高標準條例第一條前段、第二條，判決如主文。
本案經檢察官郭志明到庭執行職務。
中      華      民      國    九十二    年      四      月      七      日
                                  臺灣嘉義地方法院刑事第一庭
                                      法  官  黃  仁  勇
右正本證明與原本無異。
如不服本判決，應於收受送達後十日內向本院提出上訴狀（應附繕本）。
中      華      民      國    九十二    年      四      月      七      日
                                      書記官  呂  權  芳
附錄本案論罪科刑法條全文：
刑法第二百七十七條：
傷害人之身體或健康者，處三年以下有期徒刑、拘役或一千元以下罰金。
犯前項之罪因而致人於死者，處無期徒刑或七年以上有期徒刑；致重傷者，處三年以
上十年以下有期徒刑。
刑法第三百零五條：
以加害生命、身體、自由、名譽、財產之事，恐嚇他人致生危害於安全者，處二年以
下有期徒刑、拘役或三百元以下罰金。
刑法第三百五十四條：
毀棄、損壞前二條以外之他人之物，或致令不堪用，足以生損壞於公眾或他人，處二
年以下有期徒刑、拘役或五百元以下罰金。


司法院資訊處製作；財團法人民間司法改革基金會備份。
